臺灣雲林地方法院刑事判決
110年度交簡上字第16號
上  訴  人  臺灣雲林地方檢察署檢察官
被      告  梅晉瑋


上列上訴人因被告公共危險案件，不服本院中華民國110年3月29
日110年度港交簡字第58號第一審刑事簡易判決（聲請簡易判決
處刑案號：110年度撤緩偵字第8號），提起上訴，本院管轄之第
二審合議庭判決如下：
    主      文
上訴駁回。
    事實及理由
一、本案經本院審理結果，認第一審刑事簡易判決認事用法及量
    刑均無不當，應予維持。除證據部分補充「被告梅晉瑋於本
    院第二審之自白」外，餘均引用第一審刑事簡易判決書記載
    之犯罪事實、證據及理由（如附件）。
二、檢察官上訴意旨略以：
　㈠被告酒後駕駛自用小客車行駛於道路上，經測得其酒後吐氣
    所含酒精濃度高達每公升0.63毫克，其違規行為，已妨害用
    路人之交通安全，如發生交通事故，將危及人之生命身體，
    且駕駛車輛種類為自用小客車，肇事結果相較機車，更形嚴
    重，且依道路交通管理處罰條例及違反道路交通管理事件統
    一裁罰基準表(民國109年2月27日版)之規定，駕駛小型車而
    其呼氣酒精濃度為每公升0.55毫克以上者，應繳納之最低罰
    鍰為新臺幣（下同）85,000元。而原審法院判處被告有期徒
    刑2月易科罰金金額約為60,000元，該易科罰金金額顯然低
    於最低罰鍰基準之金額。
　㈡本案前經臺灣雲林地方檢察署（下稱雲林地檢署）檢察官以1
    09年度速偵字第238號依刑事訴訟法第253條之2第1項第4款等
    規定為緩起訴處分，該緩起訴處分經職權送請再議，而於10
    9年3月24日由臺灣高等檢察署臺南檢察分署檢察長駁回再議
    而確定，被告本應依緩起訴處分之命令於緩起訴確定之日起
    8個月內即109年11月23日前向公庫支付90,000元，此有該緩
    起訴處分書、臺灣高等檢察署臺南檢察分署109年度上職議
    字第1355號處分書暨緩起訴處分命令通知書等在卷可參。被告
    未於上開緩起訴期間內依緩起訴命令向公庫支付任何款項，
    而違反檢察官命令履行之事項，乃有本件聲請簡易判決處刑。
    詎料，被告未能遵期繳納緩起訴處分金，反而於嗣後之判決
    獲得較輕之處遇，無非使雲林地檢署緩起訴處分喪失對被告
    之約束力。從而原審判決之刑度不無使被告心存僥倖之心態
    、本欲透過緩起訴處分以紓減法院案件壓力以及節約司法資
    源之立法目的亦蕩然矣。
　㈢量刑固為法院自由心證範疇，然仍須謹守客觀標準，以建立
    刑法規範及秩序。原審量刑未及注意道路交通法規之裁罰客
    觀標準，量刑結果導致民眾混淆行政裁罰與刑罰間違法性程
    度之高低，可能形成吐氣濃度低者受罰反較吐氣濃度高者受
    罰為重之異常現象，無法遏止犯罪行為發生。或謂原審判決
    所量處之易科罰金金額縱有低於最低罰鍰基準，仍得透過道
    路交通管理處罰條例第35條第11項之規定對被告補行裁決繳
    納不足最低罰鍰之差額，然而該條項之規定乃屬刑事罰與行
    政罰間在法律適用原則上例外又例外之規定，本應從嚴適用
    ，斷非原審判決得引為繼續維持之正當性基礎，於原審判決
    確定前自當透過司法程序以上訴方式進行救濟，斷非於原審
    判決確定後再啟行政處罰程序而耗費整體國家資源。
　㈣綜上，原審判決量刑之刑度未能審酌行政罰鍰之最低金額、
    未能參酌緩起訴處分金額等情，顯與量刑相當原則有違而失
    之過輕，爰請依法撤銷原判決，另為加重刑度之判決(若僅
    判處有期徒刑3月，則請並諭知併科罰金)，始為允當等語。
三、駁回上訴之理由：
  ㈠按道路交通管理處罰條例第35條第11項：「前項汽車駕駛人
    （即有駕駛汽車經測試檢定酒精濃度超過規定標準，或吸食
    毒品、迷幻藥、麻醉藥品及其相類似之管制藥品，而同時違
    反刑事法律之情形者），經裁判確定處以罰金低於本條例第
    92條第4項所訂最低罰鍰基準規定者，應依本條例裁決繳納
    不足最低罰鍰之部分」，顯見該規定增訂之際，立法者即容
    許飲酒或服用藥物後駕駛動力交通工具行為同時觸犯刑法及
    違反行政法規而均需予以處罰之情形下，法院所諭知處罰之
    法律效果並非必需高於行政處罰之法律效果，否則即無蛇足
    增訂道路交通管理處罰條例第35條第11項之必要。
  ㈡參酌道路交通管理處罰條例第35條第1項、違反道路交通管理
    事件統一裁罰基準表之行政處罰，以及刑法第185條之3第1
    項之刑事處罰規定，於有駕駛動力交通工具而酒精濃度超過
    標準之情形而應予以責難時，行政罰部分尚依行為人是否遵
    期到案或到案時間，而區隔不同罰鍰額度；惟刑事處罰部分
    並無如此之規定，更可知如有飲酒後駕駛動力交通工具，而
    需施以行政罰所審酌之因素，與科予刑事處罰所需考量者並
    非全然相同，是以，道路交通管理處罰條例第35條第11項始
    因而存在。且縱使於刑法第185條之3歷年修正以加重處罰法
    律效果及放寬構成要件之際，而道路交通管理處罰條例第35
    條第1項亦多次提高行政處罰之罰鍰數額，立法者均未對於
    道路交通管理處罰條例第35條第11項予以修正或刪除。故倘
    若行為人因駕駛動力交通工具而經檢測體內酒精濃度超過法
    定標準，而刑事法院所科予罪刑低於同一行為依行政法規所
    需處罰之最低法律效果，非僅法制上非無解決之道，亦屬立
    法者早已預見並容許之情形，尚非可謂同一行為同時違反刑
    事法律與行政法規而均需給予處罰時，刑事法院所科處刑罰
    即應重於最低行政罰之法律效果。
  ㈢行政機關依道路交通管理處罰條例第92條第4項授權訂定違反
    道路交通管理事件統一裁罰基準表所定之最低裁罰標準固可
    供法院量刑之參考，然究非量刑之唯一依據，並無絕對拘束
    法院之效力。且刑事處罰與行政裁罰二者之目的、性質及效
    果原即有異，刑罰之有期徒刑與僅屬行政裁罰之罰鍰，在法
    律效果上之意義，二者迥然不同。詳言之，刑事案件縱科處
    得易科罰金之有期徒刑，仍屬刑罰之一種，指揮刑罰執行之
    檢察官倘認本案被告應執行之有期徒刑如易科罰金有難收矯
    正之效或難以維持法秩序之情形，自得依刑法第41條第1項
    但書規定不予准許易科罰金，且倘行為人於有期徒刑易科罰
    金執行完畢後之5年內故意再犯有期徒刑以上之罪，即除構
    成累犯加重之事由外，依法亦不得宣告緩刑，若在緩刑期間
    再故意犯罪者而受6月以下有期徒刑宣告確定者，檢察官亦
    得聲請法院撤銷緩刑之宣告，甚且曾受徒刑之執行而有悛悔
    情形者，有期徒刑逾二分之一、累犯逾三分二者，方得假釋
    出獄。凡此種種，刑事行為人之法律地位並不等同於僅受行
    政罰鍰之受裁罰人。況刑法第57條明定法院就刑事案件之行
    為人而為科刑時，應以行為人之責任為基礎，尤應注意審酌
    該條各款之事項以為科刑輕重之標準，而不同行為人所犯罪
    質相同之犯行，各屬獨立之犯罪，法院仍得斟酌不同之情狀
    科處適當之刑，自不應不問具體個案之個別狀況，一律強求
    被告之有期徒刑易科罰金總額必高於道路交通管理事件統一
    裁罰基準表所定之最低裁罰金額，亦即不能以有期徒刑易科
    罰金之金額，未高於最低行政罰罰鍰之金額乙節，認為法院
    量刑違反罪刑相當及比例原則。
  ㈣按關於刑之量定，係實體法上賦予法院得為自由裁量之事項
    ，倘其未有逾越法律所規定之範圍，或濫用其權限，即不得
    任意指摘為違法。刑罰之量定，固屬法院自由裁量之職權行
    使，但仍應審酌刑法第57條所列各款事由及一切情狀，為酌
    量輕重之標準，並非漫無限制。在同一犯罪事實與情節，如
    別無其他加重或減輕之原因，下級審法院量定之刑，亦無過
    重或失輕之不當情形，則上級審法院對下級審法院之職權行
    使，原則上應予尊重（最高法院85年度台上字第2446號判決
    意旨參照）。亦即上級法院對下級法院裁量權之審查，如非
    有裁量逾越或裁量濫用之明顯違法情事，自不得擅加指摘其
    違法或不當，此不僅在保障法官不受任何制度外之不當干涉
    ，更保障法官不受制度內的異質干涉，方符憲法第80條所宣
    示獨立審判之真義。
  ㈤經查，原審判決依具體個案認定事實，以被告所為係犯刑法
    第185條之3第1項第1款之駕駛動力交通工具而吐氣所含酒精
    濃度達每公升0.25毫克以上罪，罪證明確，並參酌被告明知
    服用酒類後，可能造成其反應能力、控制力降低，不僅危及
    自身安全，亦威脅其他用路人之生命、財產安全，猶仍酒後
    駕車上路，漠視政府宣導酒後不能駕車之禁令，所為實值非
    難。惟念被告坦承犯行之犯後態度，且幸未造成他人傷亡之
    嚴重後果及實害發生，並考量其事後測得之吐氣所含酒精濃
    度為每公升0.63毫克之犯罪情節、所生危害，兼衡其於警詢
    時自陳高中畢業之教育程度、家庭經濟狀況為貧寒及職業為
    營造業等一切情狀，量處被告有期徒刑2月及諭知易科罰金
    之折算標準，量刑屬於法律規定範圍內，且查無其他加重或
    減免其刑之情事，揆之前揭說明，尚難認原審判決量刑有違
    法或不當之情事。本院審酌原審既已詳予審酌刑法第57條科
    刑之一切情狀，並在適法範圍內，行使其量刑裁量權，而所
    量處刑度又未逾越法定刑度，是原審所為量刑，尚無違誤或
    不當之處。檢察官雖以原審未慮及被告遭撤銷緩起訴係因被
    告未遵期履行緩起訴處分之條件，竟處以如易科罰金後尚較
    原緩起訴處分金低之金額，無非使雲林地檢署緩起訴處分喪
    失對被告之拘束力云云，然經法院判處有期徒刑之法律效果
    顯與緩起訴處分未經撤銷之法律效果迥然不同，尚難單以原
    審判決量處之有期徒刑如易科罰金低於緩起訴處分金，即認
    原審判決量刑過輕，是本件檢察官之上訴意旨尚難認妥適。
  ㈥綜上，本院認原審判決並無違誤，量刑既未逾越法定刑度，
    復未濫用自由裁量之權限，所為量刑並無不妥，且無輕重失
    衡之情形，揆諸前揭說明，上訴所指並無理由，應予駁回。
據上論斷，應依刑事訴訟法第455條之1第1項、第3項、第373條
、第368條，判決如主文。
本案經檢察官李文潔聲請以簡易判決處刑及提起上訴，檢察官林
豐正到庭執行職務。
中　　華　　民　　國　　110 　年　　11　　月　　23　　日
                  刑事第二庭  審判長 法  官 王紹銘
                                     法  官 黃麗竹
                                     法  官 簡鈺昕
以上正本證明與原本無異。 　　　　　　　　　　　　　　　 
不得上訴。
                                    書記官  林芳宜
中　　華　　民　　國　　110 　年　　11　　月　　23　　日